臺灣新竹地方法院刑事判決
111年度侵訴字第22號
公  訴  人  臺灣新竹地方檢察署檢察官  
被      告  羅子洋


指定辯護人  義務辯護律師陳新佳律師
上列被告因妨害性自主等案件，經檢察官提起公訴（111年度復
偵字第3號、第4號、第5號），本院判決如下︰
    主  文
戊○○共同犯傷害罪，處有期徒刑參月，如易科罰金，以新臺幣壹
仟元折算壹日；又共同犯強制罪，處有期徒刑肆月，如易科罰金
，以新臺幣壹仟元折算壹日；應執行有期徒刑伍月，如易科罰金
，以新臺幣壹仟元折算壹日。緩刑參年，並應以如附表所示方式
、金額支付損害賠償。
    事  實
一、緣少年劉○溢（民國00年0月間生，真實姓名年籍詳卷，所涉
    傷害、強制猥褻等非行，另由本院少年法庭以109年度少護
    字第113號、114號裁定交付保護管束，並命勞動服務確定）
    與少年乙○○（93年3月間生，真實姓名年籍詳卷）有口角爭
    執，雙方遂以通訊軟體MESSENGER相約於108年3月22日晚間1
    0時許，在新竹市○○路000號之全家便利超商前見面談判，而
    少年劉○溢即邀其姊姊即少年劉○瑜與少年劉○卿、彭○愷、陳
    ○芹（真實姓名年籍詳卷，所涉傷害、強制猥褻、恐嚇取財
    等非行，均另由本院少年法庭以109年度少護字第113號、11
    4號裁定交付保護管束確定）、甲○○、戊○○、己○○、丁○○前
    來助陣，少年乙○○則單獨前往上開全家便利商店。嗣少年劉
    ○溢與乙○○再改約至新竹市東區明湖路243巷92弄之軍人公墓
    單挑，渠等即於同日晚間11時30分許，分乘車號000-000號
    、MVD-6780號、MKU-0767號、MKR-1183號及其他3輛車號不
    詳之普通重型機車前往軍人公墓，抵達軍人公墓後少年劉○
    溢、乙○○2人遂發生口角及肢體衝突。戊○○、己○○、甲○○、
    丁○○與少年劉○瑜、劉○卿、彭○愷、陳○芹見狀，遂與少年劉
    ○溢共同基於傷害之犯意聯絡，分持安全帽及現場撿持棍棒
    或徒手毆打或腳踹少年乙○○，再以煙蒂燙傷少年乙○○及以打
    火機燒少年乙○○之體毛，致少年乙○○受有左手第五指掌骨閉
    鎖性骨折、四肢擦挫傷、頭部外傷、頭皮血腫、頭骨骨折、
    軀幹擦挫傷、第三腰椎橫突骨折、多處表皮二度燒燙傷（1％
    體表面積）等傷害。嗣戊○○、己○○、甲○○、丁○○與少年劉○
    瑜、劉○卿、彭○愷、劉○溢及陳○芹為上開傷害犯行後，另基
    於強制之犯意聯絡，喝令少年乙○○脫光身上衣物，當場自慰
    供眾人觀賞，而以此強暴之方式迫使少年乙○○行無義務之事
    （己○○、甲○○、丁○○上開傷害及強制犯行部分，另由本院審
    結）。後少年乙○○倒臥在地，甲○○與少年劉○瑜竟共同意圖
    為自己不法之所有，基於恐嚇取財之犯意聯絡，喝令少年乙○○交付持用之IPHONE8 PLUS行動電話1支（含門號000000000
    0SIM卡1枚）及皮夾1個【內有新臺幣（下同）800元）】，
    少年乙○○因受有上開傷勢，且懼怕不從再受毆打，遂將行動
    電話及皮夾交付予少年劉○瑜，而少年劉○瑜則拿取皮夾內80
    0元現金後旋將皮夾丟棄草叢內，甲○○則取得上開行動電話
    ，並向少年乙○○恫嚇稱：如果這件事有後續或報警，就要讓
    你睡棺材等語，致少年乙○○心生畏懼後，眾人隨即將少年乙○○棄置該處，並分乘前開機車離去（甲○○上開恐嚇取財犯行
    部分，另由本院審結）。末於108年3月23日凌晨1時54分許
    ，路過民眾向警方報案後，警方抵達現場查看，發現少年乙○○倒臥不起，立即聯絡救護人員將少年乙○○送醫急救，始循
    線查獲上情。
二、案經乙○○及其法定代理人丙○○訴由新竹市警察局第三分局報
    請暨臺灣新竹地方檢察署檢察官自動檢舉偵查後起訴。
    理  由
壹、證據能力：
一、按被告以外之人於審判外之言詞或書面陳述，除法律有規定
    者外，不得作為證據。被告以外之人於審判外之陳述，雖不
    符刑事訴訟法第159條之1至第159條之4之規定，而經當事人
    於審判程序同意作為證據，法院審酌該言詞陳述或書面陳述
    作成時之情況，認為適當者，亦得為證據，刑事訴訟法第15
    9條第1項、第159條之5第1項分別定有明文。查本件判決所
    引證據屬傳聞證據部分，被告戊○○及其辯護人就上開傳聞
    證據，於本院準備程序中均同意具證據能力（見本院卷第92
    頁），而本院審酌該等傳聞證據作成時之情況，並無違法取
    證及證明力過低之瑕疵，亦認以之作為證據為適當，依前揭
    規定說明，自得為證據。
二、本件其餘非供述證據，被告及其辯護人並未於本院言詞辯論
    終結前表示無證據能力，復查其取得過程亦無何明顯瑕疵，
    而認均具證據能力。
貳、實體部分：
一、認定犯罪事實所憑之證據及理由：
　　上開犯罪事實，業據被告戊○○於警詢、偵訊及本院審理中坦
    承不諱（見108少連偵82卷第13頁至第15頁、第26頁至第28
    頁，本院卷第89頁、第327頁），核與證人即告訴人乙○○於
    警詢、偵訊及本院少年法庭中之證述（見108他1009卷第4頁
    至第5頁、第9頁至第12頁、108少連偵108卷第156頁至第157
    頁、第163頁，108他1009卷第234頁至第236頁、第239頁至
    第242頁，108少連偵82卷第73頁至第82頁）、證人即共犯少
    年劉○溢於警詢、偵訊及本院少年法庭中之證述（見108他10
    09卷第13頁至第14頁、第38頁、第156頁至第158頁，108少
    連偵108卷第36頁，108他1009卷第162頁至第168頁，108少
    他54卷第24頁至第26頁、第35頁至第38頁，108少連偵82卷
    第61頁至第63頁、第86頁至第89頁、第93頁至第95頁）、證
    人即共犯少年劉○瑜於警詢、偵訊及本院少年法庭中之證述
    （見108他1009卷第17頁至第21頁，108少他54卷第41頁至第
    43頁、第53頁至第55頁，108少連偵82卷第65頁至第68頁、
    第82頁至第85頁、第96頁至第106頁）、證人即共犯少年彭○
    愷於警詢、偵訊及本院少年法庭中之證述（見108他1009卷
    第170頁至第171頁、第175頁至第179頁、第252頁至第254頁
    、第267頁至第270頁，108少連偵82卷第82頁至第85頁、第1
    10頁至第119頁）、證人即共犯少年劉○卿於警詢、偵訊及本
    院少年法庭中之證述（見108少他54卷第3頁至第5頁、第18
    頁至第21頁，108少連偵82卷第69頁至第72頁、第90頁至第9
    2頁）、證人即共犯少年陳○芹於警詢及本院少年法庭中之證
    述（見108少連偵108卷第144頁至第146頁，108少連偵82卷
    第83頁至第85頁）相符，此外，復有偵查佐林慶峯108年3月
    28日偵查報告、告訴人乙○○之新竹國泰綜合醫院108年3月23
    日診斷證明書、新竹市第三分局青草湖派出所110報案紀錄
    單、告訴人乙○○現場為警拍攝之傷勢照片、新竹國泰綜合醫
    院108年3月23日就診傷勢照片、臉書列印資料、現場暨扣案
    物照片、路口監視器錄影擷圖、被告甲○○之新竹市警察局第
    三分局扣押筆錄暨扣押物品目錄表、被告甲○○處扣案之IPho
    ne 8 Plus行動電話照片、告訴人乙○○出具之贓物認領保管
    單、告訴人乙○○之新竹國泰綜合醫院急診醫囑單、車牌號碼
    000-000號、MVD-6780號、MKU-0767號、356-LEK號、576-DK
    B號、MKR-1183號之車輛詳細資料報表、共犯少年彭○愷之本
    院少年法庭109年度少護字第113號、第114號宣示筆錄、本
    院少年法庭110年度裁處字第4號裁定、共犯少年劉○瑜、陳○
    芹之本院少年法庭109年度少護字第113號、第114號宣示筆
    錄及共犯少年劉○溢、劉○卿之本院少年法庭108年度少護字
    第414號、109年度少護字第115號、第238號宣示筆錄等件在
    卷可佐（見108他1009卷第2頁至第3頁、第28頁、第39頁至
    第40頁第60頁至第61頁、第61頁背面至第64頁、第65頁至第
    66頁、第67頁背面、第115頁至第127頁、第144頁至第155頁
    ，108少連偵108卷第176頁至第178頁、第180頁至第181頁、
    第211頁至第214頁、第234頁至第239頁，見111復偵5卷第29
    頁至第30頁、第32頁至第33頁、第35頁至第36頁、第52頁）
    ，足認被告3人自白與事實相符，堪以採信。從而，本案事
    證明確，被告3人犯行堪以認定，應依法論科。
二、論罪科刑：
  ㈠按行為後法律有變更者，適用行為時之法律，但行為後之法
    律有利於行為人者，適用最有利於行為人之法律，刑法第2
    條第1項定有明文。本案被告戊○○行為後，刑法第277條第1
    項規定業於108年5月29日修正公布，於同年月31日施行生效
    ；刑法第304條第1項則於同年12月25日修正公布，並於同年
    月27日施行生效。茲比較新舊法如下：
　　⒈修正前刑法第277條第1項原規定：「傷害人之身體或健康
      者，處3年以下有期徒刑，拘役或1,000元以下罰金。」，
      修正後同條項則規定：「傷害人之身體或健康者，處5年
      以下有期徒刑、拘役或50萬元以下罰金。」，是修正後刑
      法第277條第1項將法定刑自「3年以下有期徒刑、拘役或1
      ,000元以下罰金」，提高為「5年以下有期徒刑、拘役或5
      0萬元以下罰金」，有期徒刑及罰金刑度均較修正前為高
      ，經比較新舊法之結果，自以修正前刑法第277條第1項規
      定較有利於被告。依刑法第2條第1項前段規定，被告就上
      開傷害部分犯行，自應適用行為時即修正前刑法第277條
      第1項之規定。
　　⒉至刑法第304條第1項上開修正，雖將該規定罰金刑之刑度
      自「3百元」修正為「9千元以下」，然該條文修正前原定
      之罰金數額，依刑法施行法第1條之1第2項前段規定就所
      定數額提高為30倍後，與修正後即無差異，是本次修法將
      上開條文之罰金數額調整換算後予以明定，並未變更實質
      內容，不生有利或不利被告之影響，尚無新舊法比較之問
      題，爰逕行適用修正後之規定。　
  ㈡核被告所為，係犯修正前刑法第277條第1項之傷害罪及刑法
    第304條第1項之強制罪。
　㈢起訴意旨雖認被告與共犯丁○○、己○○及甲○○喝令告訴人乙○○
    脫光身上衣物，當場自慰供眾人觀賞之行為，應構成刑法第
    224條之1之2人以上共同犯強制猥褻罪；惟按刑法所指之「
    猥褻行為」，係指除性交以外，行為人主觀上有滿足自己性
    （色）慾之意念，而在客觀上施行足以誘起他人性（色）慾
    之舉動或行為者，即足以當之。換言之，行為人基於滿足個
    人性慾之主觀意念，所為性交以外之舉動或行為，依一般社
    會通念，認為足以引起、滿足或發洩性慾之方法或手段等一
    切情色行為，均屬刑法上所稱之猥褻行為，最高法院109年
    度台上字第1802號刑事判決意旨參照。經查，本案係告訴人
    乙○○與少年劉○溢2人間，因口角爭執發生衝突，被告與共犯
    丁○○、己○○、甲○○及少年劉○瑜、劉○卿、彭○愷、劉○溢、陳
    ○芹共同毆打告訴人乙○○後，再喝令告訴人乙○○脫光衣物及
    當眾自慰等情，為告訴人乙○○於警詢中證述甚明（見108他1
    009卷第4頁背面至第5頁），可認被告與共犯丁○○、己○○及
    甲○○及少年劉○瑜、劉○卿、彭○愷、劉○溢、陳○芹等人喝令
    告訴人乙○○脫衣自慰之行為，實係為教訓告訴人乙○○，主觀
    上並未要引起、滿足或發洩渠等之性慾，揆諸上開說明，難
    認被告與共犯丁○○、己○○、甲○○與少年劉○瑜、劉○卿、彭○
    愷、劉○溢、陳○芹等人喝令告訴人乙○○脫衣自慰之行為構成
    刑法上所指之「猥褻行為」，因認渠等係以強暴之手段，使
    告訴人乙○○行無義務之事，從而，被告此部所為，自應構成
    刑法第304條第1項之強制罪，起訴意旨認應構成刑法第224
    條之1之2人以上共同犯強制猥褻罪，自有未洽，惟經本院當
    庭諭知被告就上開起訴犯罪事實所涉罪名（見本院卷第305
    頁），基本社會事實均屬同一，無礙於被告防禦權之行使，
    爰依法變更起訴法條。
　㈣被告與共犯丁○○、己○○及甲○○及少年劉○瑜、劉○卿、彭○愷、
    劉○溢、陳○芹就上開傷害及強制犯行部分，具犯意聯絡及行
    為分擔應論以共同正犯。被告就上開傷害及強制犯行間，犯
    意各別，行為互殊，均應予分論併罰。另起訴意旨雖以被告
    係與少年共同為上開犯行，請求本院依兒童及少年福利與權
    益保障法第112條第1項前段之規定予以加重其刑等語，惟查
    ，被告為本案犯行時，為未滿20歲之未成年人，有其之個人
    戶籍資料查詢結果可佐，自與兒童及少年福利與權益保障法
    第112條第1項前段加重之規定不符，起訴意旨此部所請，自
    有違誤，本院自無從依該規定加重，一併敘明。
　㈤爰以行為人之責任為基礎，審酌被告與共犯丁○○、己○○及甲○○僅因告訴人乙○○與少年劉○溢間之糾紛，即共同毆打告訴人
    乙○○，致其受有前開傷害，甚且喝令告訴人乙○○脫衣自慰，
    所為侵害告訴人乙○○之自由法益及人性尊嚴，欠缺尊重他人
    身體及自由法益之守法觀念，被告所為應予嚴厲非難，惟念
    及被告犯後終能坦承犯行，且於本院審理中與告訴人乙○○達
    成調解，且被告有履行渠等之調解條件，為被告於本院審理
    中供述明確（見本院卷第325頁至第326頁），另被告於案發
    後即積極向告訴人乙○○道歉，獲致告訴人乙○○原諒等情，為
    告訴人乙○○於本院審理中供述明確（見本院卷第233頁至第2
    44頁），堪認被告犯後態度尚可，且已盡力彌補告訴人乙○○
    ，告訴人乙○○所受損害業已減輕，復衡酌被告自述高中肄業
    之智識程度、目前擔任挖土機司機，月收入5萬元及普通之
    家庭經濟生活狀況（見本院卷第328頁）及其之素行紀錄、
    犯罪動機、目的等一切情狀，分別量處如主文所示之刑並分
    別定其應執行之刑，併就各罪暨所定之執行刑，均分別諭知
    易科罰金之折算標準。　
　㈥末查，被告未曾因故意犯罪而受有期徒刑以上刑之宣告，有
    臺灣高等法院被告前案紀錄表附卷可稽（見本院卷第331頁
    ），素行尚稱良好，審酌被告坦承犯行，且業與告訴人乙○○
    達成調解，並履行調解條件，告訴人乙○○亦表示原諒被告，
    已如前述，堪認被告就其之犯行應有悔意，本院認被告經此
    刑之宣告應已知所警惕，所宣告之刑以暫不執行為適當，爰
    依刑法第74條第1項第1款之規定，宣告緩刑3年，以勵自新
    。又緩刑宣告，得斟酌情形，命犯罪行為人向被害人支付相
    當數額之財產或非財產上之損害賠償，刑法第74條第2項第3
    款定有明文，查本件被告已承諾願以附表所示支付方式，賠
    償告訴人乙○○及其父丙○○之損害，雙方並達成調解，本院為
    督促被告能依上開調解書履行，爰依刑法第74條第2項第3款
    規定，命被告應依附表所示之金額及履行方式為損害賠償。
    倘被告違反上開應行負擔之事項且情節重大，足認原宣告之
    緩刑難收其預期效果，而有執行刑罰之必要者，依同法第75
    條之1第1項第4款之規定，檢察官得向本院聲請撤銷其緩刑
    之宣告，附此敘明。
三、沒收：
    扣案之木棍2個及木板4個，雖為被告與共犯丁○○、己○○及甲○○持之毆打告訴人乙○○所用之物，然該等物品係被告3人在
    案發現場隨地撿拾，案發後旋即棄置現場，則該等扣案物並
    非被告所有，自毋庸宣告沒收。
據上論斷，應依刑事訴訟法第299條第1項前段、第300條，判決
如主文。
本案經檢察官廖啟村提起公訴，檢察官孫立婷、陳昭德到庭執行
職務。
中　　華　　民　　國　　111 　年　　12　　月　　1 　　日
                  刑事第一庭  審判長  法　官　陳麗芬
　　　　　　　　　                    法  官  李建慶
                                      法  官  華澹寧
以上正本證明與原本無異。
如不服本判決應於收受判決後20日內向本院提出上訴書狀，並應
敘述具體理由。其未敘述上訴理由者，應於上訴期間屆滿後20日
內向本院補提理由書(均須按他造當事人之人數附繕本)「切勿逕
送上級法院」。
中　　華　　民　　國　　111 　年　　12　　月　　1 　　日
                                      書記官  吳羽君
附表：
被害人 調解條件  備  註 乙○○、乙○○之父丙○○ 被告戊○○願給付乙○○及丙○○新臺幣壹拾萬元整，給付方式為：111年7月10日前給付貳萬元 ，其餘捌萬元，自111年8月起至112年3月止，每月10日前，各給付壹萬元。如一期未履行，視為全部到期。款項均匯入乙○○及丙○○指定帳戶（詳卷附調解筆錄）。 本院 111年度附民移調字第123 號調解筆錄 
附錄本案論罪科刑法條：
修正前刑法第277條第1項
傷害人之身體或健康者，處3年以下有期徒刑，拘役或1,000元以
下罰金。
刑法第304條第1項
以強暴、脅迫使人行無義務之事或妨害人行使權利者，處3年以
下有期徒刑、拘役或9千元以下罰金。